【裁判字號】    98,上易,696
【裁判日期】    980616
【裁判案由】    過失傷害等
【裁判全文】
臺灣高等法院刑事判決                 98年度上易字第696號
上  訴  人
即  被  告  甲○○
                      樓
            乙○○
上列上訴人即被告等因業務過失傷害等案件，不服臺灣臺北地方
法院97年度易字第3704號，中華民國98年2 月16日第一審判決（
起訴案號：臺灣臺北地方法院檢察署97年度偵字第21476 號），
提起上訴，本院判決如下：
    主  文
上訴駁回。
    理  由
一、按不服地方法院之第一審判決而上訴者，應向管轄第二審之
    高等法院為之。上訴書狀應敘述具體理由，上訴書狀未敘述
    上訴理由者，應於上訴期間屆滿後20日內補提理由書於原審
    法院，逾期未補提者，原審法院應定期間先命補正；第二審
    法院認為上訴書狀未敘述理由或上訴有第362 條前段之情形
    者，應以判決駁回之，但其情形可以補正而未經原審法院命
    其補正者，審判長應定期間先命補正，刑事訴訟法第361 條
    、第367 條，分別定有明文。所謂上訴書狀應敘述具體理由
    ，必係依據卷內既有訴訟資料或提出新事證，指摘或表明第
    一審判決有何採證認事、用法或量刑等足以影響判決本旨之
    不當或違法，而構成應予撤銷之具體事由，始克當之（例如
    ：依憑證據法則具體指出所採證據何以不具證據能力，或依
    憑卷證資料，明確指出所為證據證明力之判斷如何違背經驗
    、論理法則）；倘僅泛言原判決認定事實錯誤、違背法令、
    量刑失之過重或輕縱，而未依上揭意旨指出具體事由，或形
    式上雖已指出具體事由，然該事由縱使屬實，亦不足以認為
    原判決有何不當或違法者（例如：對不具有調查必要性之證
    據，法院未依聲請調查亦未說明理由，或援用證據不當，但
    除去該證據仍應為同一事實之認定），皆難謂係具體理由，
    俾與第二審上訴制度旨在請求第二審法院撤銷、變更第一審
    不當或違法之判決，以實現個案救濟之立法目的相契合，並
    節制濫行上訴（最高法院97年度臺上字第892 號判決參照）
    。是以上訴人之上訴書狀或補提之上訴理由書，雖有敘述上
    訴理由，惟並未具體敘述第一審判決有上述違法、不當情形
    ，即與未敘述具體理由無異，其所為上訴，即不符合上訴之
    法定要件。
二、經查，本件原判決以上訴人即被告甲○○、乙○○於原審審
    理時之自白、告訴人賴明宗、張麗華於警詢、偵查中之指訴
    、臺北市政府消防局火災原因調查報告書、臺北市立萬芳醫
    院委託財團法人私立臺北醫學大學辦理所出具之97年3 月31
    日乙種診斷證明書、告訴人賴明宗、張麗華受傷照片影本等
    為據，認定被告2 人自92年間起，向張孫本承租臺北市○○
    區○○路69號1 樓建物，以經營「烤味鮮小吃店」販售便當
    為業，其本應注意維修及妥善使用置於上開建物廚房內之抽
    風機，並使抽風機電源線保持絕緣狀態，以確保用電安全，
    而依當時情形，亦無不能注意之情事，竟疏未注意，未隨時
    注意維修抽風機電源線，致上開電源線因疏於維護而短路，
    於97年2 月29日凌晨5 時5 分起火燃燒，進而燒燬上開1 樓
    建物內之堆放物品、天花板等，並延燒波及同棟2 樓頂加蓋
    建物，使該建物內客廳沙發與裝潢物品燒損碳化，致生公共
    危險，且使居住該建物內之賴明宗受有顏面部位、頸部及左
    肩部位2 度燙傷、8%全體表面積吸入性灼傷等傷害；同住於
    該建物內之張麗華則受有顏面部位、頸部、雙側肩部、手部
    及左前臂2 度燙傷、12% 全體表面積吸入性灼傷等傷害，確
    犯有刑法第175 條第3 項失火燒燬第173 條、第174 條以外
    之物品罪及同法第284 條第2 項前段業務過失傷害罪，兩者
    屬於想像競合犯之關係，並從一重之業務過失傷害罪處斷，
    並審酌被告2 人於犯後坦承犯行，非無悔意，犯後態度良好
    ，惟迄原審辯論終結前，均未能賠償告訴人損害，與告訴人
    達成和解，兼衡其品行、智識程度、犯罪所生損害等一切情
    狀，各量處拘役50日，並均諭知易科罰金之折算標準等情，
    均已詳敘其所憑證據、認定理由及量刑依據，從形式上觀察
    並無任何採證認事、用法或量刑之不當或違法。被告2 人收
    受判決後提起本件第二審上訴，其上訴理由僅指稱本件係被
    告乙○○1 人承租上開1 樓建物，被告夫妻2 人卻同時被判
    刑，且房子已被查封，又起火原因未能確定清楚，請求重新
    鑑定等語。惟查，本件起火原因，經臺北市政府消防局赴現
    場勘查，並詢問相關人員結果，經其綜合研判，被告2 人承
    租經營之「烤味鮮小吃店」即上開1 樓建物為起火戶，其廚
    房東南側上半部位置為起火處，現場除發現抽風機電源線有
    短路熔痕外，並未再發現有其他發火源，起火原因以抽風機
    之電源線因故短路，引燃週遭可燃物品致起火擴大燃燒之可
    能性較大等情，有該局火災原因調查報告書影本1 份在卷可
    稽（參97年度偵字第21476 號卷第32頁至第52頁），並無被
    告2 人所指起火原因未能確定清楚之情形，堪認被告2 人上
    訴所指本件起火原因未能鑑定清楚一節，並未依據卷內既有
    訴訟資料加以指摘。至於被告2 人所稱房子已被查封一節，
    縱係屬實，亦核與本案無涉，要無法解免其罪責。被告2 人
    之上訴意旨，既未依據卷內既有訴訟資料或提出新事證，指
    摘或表明第一審判決有何採證認事、用法或量刑等足以影響
    判決本旨之不當或違法，要難謂其上訴書狀已經敘述具體理
    由，揆諸上開規定及說明，本件上訴顯無具體理由而不合法
    定程式，應予駁回，並不經言詞辯論為之。
三、據上論斷，應依刑事訴訟法第367 條前段、第372 條，判決
    如主文。
中    華    民    國    98    年    6     月    16    日
                  刑事第二十庭審判長法  官  楊貴雄
                                    法  官  林銓正
                                    法  官  鄧振球
以上正本證明與原本無異。
不得上訴。
                                    書記官  劉有志
中    華    民    國    98    年    6     月    16    日


司法院資訊處製作；財團法人民間司法改革基金會備份。
